【裁判字號】    97,簡上,50
【裁判日期】    980227
【裁判案由】    侵權行為損害賠償
【裁判全文】
臺灣花蓮地方法院民事判決    97年度簡上字第50號
上  訴  人  丙○○
被上訴人    陳氏蓮即TRAN THI LIEN
訴訟代理人  乙○○
上列當事人間請求侵權行為損害賠償事件，上訴人對於中華民國
97年9月23日本院玉里簡易庭97年度玉簡字第27號第一審判決提
起上訴，本院於98年2月17日言詞辯論終結，判決如下：
    主    文
上訴駁回。
第二審訴訟費用由上訴人負擔。
    事實及理由
一、本件經本院審理結果，認為原審依侵權行為之法律關係判決
    上訴人應給付被上訴人新台幣（下同）53,718元，及自民國
    96年11月8日起至清償日止，按年息百分之五計算之利息，
    並依職權宣告假執行，而駁回被上訴人其餘之訴，認事用法
    並無不合，應予維持。爰引用第一審判決所載之事實及理由
    如附件所示。
二、上訴人提起上訴，聲明1.原判決不利於上訴人部分廢棄，2.
    前開廢棄部分被上訴人在第一審之訴駁回。其陳述除與原審
    判決書所記載者相同，予以引用外，另補充陳述略以：
  (一)原審判決係依葉日昇診所之驗傷診斷書及鳳林榮民醫院之診
    斷書判定上訴人敗訴，但此二醫院均列明為輕微之挫傷，而
    鳳林榮民醫院僅註明上肢挫傷且住院觀察一日，並無小診所
    誇大稱嘔吐之現象，可見公立醫院較為可靠，應以鳳林榮民
    醫院為準，被上訴人之傷並非嚴重。於事隔半年後，被上訴
    人所提10月18日之診斷書上仍有「胸壁挫傷」之詞出現，此
    顯為另一不同之案件造成，不得因此向上訴人求償。
  (二)上訴人於96年4月11日與友人及妻子王素紅到母親葉三妹租
    屋處探望，誰知王素紅與被上訴人口角，互相推擠造成受傷
    ，卻誣告上訴人，上訴人並未毆打被上訴人，自然無須賠償
    。
三、被上訴人則聲明：上訴駁回。其陳述與原審判決書所記載者
    相同，茲予引用外，另補充陳述略以：上訴人確於96年4月
    11日毆打被上訴人成傷，然其不願賠償，想抵賴及脫罪。上
    訴人為公務員，每月收入約4萬餘元，並有田賦1筆，有能力
    支付賠償金。被上訴人為越南籍外勞，因遭受上訴人暴力相
    向，心理受創甚深，難以撫平。
四、兩造不爭執之事實：被上訴人支出醫療費用3,718元。
五、本件兩造所爭執之處，應在於：(一)上訴人辯稱其並未毆打被
    上訴人，是否屬實？(二)原審准許被上訴人向上訴人請求醫療
    費用3,718元及精神慰撫金5萬元，是否有理？
六、得心證之理由：除引用第一審判決所載之理由外，另補充如
    下：被上訴人所提鳳林榮民醫院之診斷證明書，其中一份記
    載應診日期為96年4月11日至96年4月12日共2日，科別為急
    診醫學科，病名為頭部、胸壁及兩側上肢挫傷，醫師囑言1.
    病患於急診室接受外科檢查及藥物治療，2.宜門診追蹤複查
    ，有診斷證明書可參（本院96年度附民字第77號卷3頁），
    而被上訴人確於前開日期至鳳林榮民醫院就診，及受有上開
    診斷證明書所載之傷害，復經該院以97年6月13日函及所附
    病歷摘要加以確認，再者，上訴人亦因於96年4月11日毆打
    傷害被上訴人之犯行，經本院以其犯傷害罪，處有期徒刑二
    月，得易科罰金，經減為有期徒刑一月，得易科罰金確定，
    有本院96年度易字第408號、台灣高等法院花蓮分院97年度
    上易字第56號刑事判決可憑，均足證上訴人於96年4月11日
    確有毆打、傷害被上訴人之侵權行為，至堪認定。上訴人否
    認上情，顯無可採。
七、綜上所述，上訴人既因故意不法侵害被上訴人之身體、健康
    ，致其支出醫療費用3,718元，原審判准被上訴人得向上訴
    人請求上開醫療費用，並依兩造之身分、地位、經濟狀況，
    暨衡量被上訴人所受傷害、精神痛苦程度等，認其得向上訴
    人請求非財產上之損害賠償5萬元，共計53,718元，及自起
    訴狀繕本送達翌日即96年11月8日起至清償日止，按年息百
    分之五計算之利息，核無不合。上訴人仍執前詞，指摘原判
    決不當，求予廢棄改判，為無理由，應駁回上訴。
八、本件事證已臻明確，上訴人尚聲請傳喚大富派出所警員（姓
    名不詳）、王素紅、許秋妹、徐盟宗，欲證明其並未毆打被
    上訴人云云，均無必要，暨兩造其餘攻擊防禦方法及舉證，
    均無礙勝負判斷，爰不一一論列，併此敘明。
九、據上論結，本件上訴為無理由，依民事訴訟法第436條之1第
    3項、第449條第1項、第78條，判決如主文。
中    華    民    國    98    年    2     月    27    日
                      臺灣花蓮地方法院民事庭
                          審判長法官  湯文章
                          法      官  劉柏駿
                          法      官  楊碧惠
上為正本係照原本作成。
本件不得上訴。
中    華    民    國    98    年    2     月    27    日
                          法院書記官  羅仕健
附件
臺灣花蓮地方法院花蓮簡易庭民事判決  97年度玉簡字第27號
原      告  甲○○○○○○○○○○○○○○○○
                      住高雄縣大寮鄉○○路16號
                      住花蓮縣鳳林鎮○○街1巷2號
訴訟代理人  吳美津律師（法律扶助基金會）
被      告  丙○○    住花蓮縣瑞穗鄉○○村○○路67號
上列當事人間因傷害案件，經原告提起刑事附帶民事訴訟請求侵
權行為損害賠償事件，由本院刑事庭裁定（96年度附民字第77號
）移送民事庭，本院於中華民國97年9月3日言詞辯論終結，判決
如下：
      主  文
被告應給付原告新台幣伍萬參仟柒佰壹拾捌元，及自民國96年11
月8日起至清償日止，按年息百分之五計算之利息。
原告其餘之訴駁回。
訴訟費用由被告負擔五分之一，餘由原告負擔。
本判決原告勝訴部分得假執行。
原告其餘假執行之聲請駁回。
      事實及理由要領
一、原告起訴主張：
  (一)被告與訴外人即其妻王素紅、友人許秋妹於民國96年4月11
    日下午5時許，聯袂至花蓮縣光復鄉○○村○○街150號欲探
    望訴外人即其母葉三妹，是時葉三妹因年紀老邁行動不便，
    由訴外人即渠子鍾少僱用原告加以照料中。王素紅進屋後與
    葉三妹閒聊，並詢問因天氣熱要否回家，葉三妹旋表示有回
    家意願，原告聽聞後，便稱如要將葉三妹帶走，要先問過鍾
    少，並推王素紅要其離開。被告在門外目睹此情，突萌怒氣
    ，即進入客廳對原告罵稱「妳是什麼東西」並欲將葉三妹帶
    離，原告見狀便前去阻攔，被告竟以手揮打原告下巴、後背
    部，並用手肘頂原告身體，再抓原告脖子將之往前推撞前方
    櫃子，致原告受有中右後側頭皮部分5公分×5公分紅腫及左
    側頸部擦傷皮下紅點、胸壁挫傷、頭痛等傷害，被告自應負
    損害賠償責任。
  (二)原告因本件事故所得請求之費用計有：1.醫療費：新台幣（
    下同）3,718元；2.減少勞動能力損失：原告係越南人，來
    台受僱擔任看護工作，每月薪資為17,952元（基本工資15,8
    40元+加班費2,112元），因本件事故自96年4月11日起至96
    年10月11日止，共計6個月無法工作，合計損失107,712元；
    3.精神慰撫金：15萬元，為此爰依侵權行為法律關係，請求
    被告賠償261,430元等語。
  (三)並聲明：1.被告應給付原告261,430元及自起訴狀繕本送達
    翌日即96年11月8日起至清償日止，按年息百分之五計算之
    利息；2.願供擔保，請准宣告假執行。
二、被告則抗辯：伊並未傷害原告，且原告於本件事故發生前即
    自稱有頭痛，並非因本件事故造成，原告復未舉證證明其因
    本件事故無法工作，故原告之主張不可採等語。
三、本院之判斷：
  (一)原告主張之事實，業據其提出葉日昇診所及鳳林榮民醫院分
    別開立之驗傷診斷書及診斷證明書為證，並經本院依職權調
    取臺灣高等法院花蓮分院97年度上易字第56號刑事卷宗核閱
    無訛，堪信屬實。被告空言否認其未傷害原告云云，顯非可
    採。又被告雖辯稱原告頭痛非因本件傷害所致等語，惟查，
    原告之頭痛與本件傷害事故確有關聯乙節，有鳳林榮民醫院
    97年6月13日鳳醫醫字第0970002512號函及所附病例摘要表
    在卷可稽（見本院卷第28、29頁），是被告前開所辯，亦非
    可採。
  (二)按因故意或過失，不法侵害他人之權利者，負損害賠償責任
    ；不法侵害他人之身體或健康者，對於被害人因此喪失或減
    少勞動能力或增加生活上之需要時，應負損害賠償責任；又
    不法侵害他人之身體、健康、名譽、自由、信用、隱私、貞
    操，或不法侵害其他人格法益而情節重大者，被害人雖非財
    產上之損害，亦得請求賠償相當之金額，民法第184條第1項
    前段、第193條第1項及第195條第1項前段定有明文。本件被
    告傷害行為致原告受有前述傷害，原告自得依據上開規定，
    請求被告賠償因其侵權行為所造成之財產及非財產上損害。
    茲就原告請求之各項金額，審酌如后：
    1.醫療費用：原告主張其因本件事故受傷，支出醫療費用共
      計3,718元之事實，業據其提出前開診斷證明書、驗傷診
      斷書、門急診醫療費用彙總表、醫療費用收據及門診收據
      等件為證，被告就上開收據形式上之真正亦不爭執，堪信
      屬實。是原告請求醫療費用3,718元，應予准許。
    2.減少勞動能力損失：原告主張其因本件事故受傷，自96年
      4月11日起至96年10月11日止共計6個月無法工作，按其每
      月薪資為17,952元計算，共計107,712元等語，惟原告就
      其因本件事故受傷達6個月不能工作之事實，迄未舉證證
      明，本院自難採信。是原告請求減少勞動能力損失107,71
      2元，不應准許。
    3.精神慰撫金：按精神慰藉金核給之標準固與財產上損害不
      同，然非不可斟酌雙方身分資力與加害程度，及其他各種
      情形核定相當之數額，最高法院著有51年度台上字第223
      號判例可資參照。本院審酌原告因被告故意傷害行為受有
      中右後側頭皮部分5公分×5公分紅腫及左側頸部擦傷皮下
      紅點、胸壁挫傷、頭痛之傷害，傷害雖非重大，惟本件傷
      害確已造成原告心裡及精神上之痛苦，且原告於本件事故
      受傷後，反覆重複的經驗當時被攻擊的情形，情緒變得警
      覺，擔心再次被攻擊，睡眠品質差，晚上經常性的夢魘，
      食慾變差，體重下降，經常哭泣，此有鳳林榮民醫院臨床
      心理工作照會單在卷可稽（見本院卷第67頁），足認本件
      傷害對原告心理及精神上之痛苦非微，及原告為越南籍人
      ，高中畢業，目前無業，原告為高中畢業，現為公務人員
      ，每月收入約4萬元，名下有田賦1筆，與兩造之身分、地
      位、經濟狀況等一切情狀，認原告請求被告賠償非財產上
      損害5萬元為有理由，應予准許，逾此數額之請求，尚嫌
      過高，不應准許。
四、從而，原告本於侵權行為之法律關係，請求被告給付53,718
    元及自起訴狀繕本送達翌日即96年11月8日起至清償日止，
    按年息百分之五計算之利息，為有理由，應予准許，逾此範
    圍之請求，為無理由，應予駁回。
五、至原告請求調查證人王素紅、許秋妹、徐盟宗，以證明被告
    並未傷害原告部分，查證人王素紅為被告之妻，誼屬至親，
    自有偏頗、迴護被告之虞，另證人許秋妹、徐盟宗業於刑事
    偵審中證稱兩造確有發生肢體衝突等語明確，此經本院依職
    權調取臺灣高等法院花蓮分院97年度上易字第56號刑事卷宗
    查明屬實，是本院認均無調查之必要，附此敘明。
六、原告陳明願供擔保請准宣告假執行，就原告勝訴部分，係就
    民事訴訟法第427條訴訟適用簡易程序所為被告敗訴之判決
    ，依同法第389條第1項第3款規定，應依職權宣告假執行，
    原告聲請宣告假執行，核無必要；就原告敗訴部分，其假執
    行之聲請因訴之駁回而失所依附，應予駁回。
七、訴訟費用負擔之依據：依民事訴訟法第79條。
中    華    民    國    97    年    9    月    23    日
                  臺灣花蓮地方法院花蓮簡易庭
                          法      官  陳燁真


司法院資訊處製作；財團法人民間司法改革基金會備份。
